【裁判字號】    95,上易,700
【裁判日期】    951018
【裁判案由】    竊盜
【裁判全文】
臺灣高等法院臺中分院刑事判決         95年度上易字第700號
上  訴  人  臺灣苗栗地方法院檢察署檢察官
上  訴  人
即  被  告  己○○
選任辯護人  陳俊傑律師
被      告  乙○○
                      巷39號
被      告  戊○○
上列二人共同
選任辯護人    繆璁律師
上列上訴人因竊盜案件，不服臺灣苗栗地方法院94年度易字第27
9號中華民國95年5月4日第一審判決 （起訴案號：臺灣苗栗地方
法院檢察署93年度偵字第4589號），提起上訴，本院判決如下：
    主  文
原判決關於己○○部分撤銷。
己○○無罪。
其他上訴駁回。
    理  由
壹、被告己○○部分：
一、公訴意旨略以：上訴人即被告己○○（下稱被告己○○）於
    民國93年11月30日，向丁○○承攬興建坐落在苗栗縣公館鄉
    ○○○段344地號土地上之農舍，己○○竟意圖為自己不法
    之所有，基於竊盜之概括犯意，未經土地所有權人丁○○之
    同意，分別自93年12月5日、同年月15日起，僱用共同被告
    乙○○、戊○○駕駛挖土機，在上開之土地挖取砂石後；復
    自同年月5日及同年月22日起，另行僱用有許誌興（另由檢
    察官為不起訴處分）及6、7名年籍不詳之成年男子駕駛砂石
    車，將盜採之砂石載運至設於銅鑼鄉福興村中平橋下之「元
    昌砂石場」，以每立方公尺200元之代價售與「元昌砂石場
    」，自93年12月5日起至12月22日止，計開挖砂石販售之範
    圍為長50公尺、寬35公尺、深約3點3公尺，超挖土石約6342
    立方公尺。嗣於93年12月22日9時50分許，在上開基地內，
    為警偕同苗栗縣政府人員會勘後而查獲，認被告己○○涉犯
    刑法321條第1項第4款之結夥三人加重竊盜罪嫌云云。。
二、公訴人認被告己○○涉犯上開結夥三人竊盜罪嫌，係以被告
    己○○之自白、證人即地主丁○○之證詞、工程合約書影本
    、苗栗縣政府（93）栗建管公建字第00174號建築照影本等
    件為其認定之依據。惟被告己○○辯稱：被告挖取土石有經
    過地主丁○○同意，被告己○○與地主分別於93年11月29日
    簽訂協議書約明：「有關公館鄉○○段第344號地號申請農
    舍興建……因本地段地層為礫石層，為減少成本開銷，地主
    同意將挖取剩餘之砂礫載往就近之砂石場，每立方米以新台
    幣一百元折換造價費…其範圍以本地段5791平方公尺內，
    除農舍外，承包商應負責整平恢復原編定使用」及93年12月
    1日簽訂協議書約明：「……為中小義段第344號除依工程
    施工委由承包商依圖施工外，施工期間如有多餘之砂礫，同
    意由承包商全權處理，地主不加干涉，但前承包商承諾本工
    程造價（每坪四萬元）額外興建一口造景魚池及種植直徑達
    二公分以上五葉松大樹共十顆，當由承包商行……」是依上
    開兩協議書約定內容觀之，足見地主丁○○同意被告挖取土
    石外運等語。
三、查證人即地主丁○○於原審法院雖證稱：其未同意被告己○○挖取土石云云。惟證人即地主丁○○確有與被告己○○於
    93年11月29日訂立協議書，約定：１丁○○同意為減少成本
    開銷，同意將挖取剩餘之砂礫載往就近之砂石場，除換取乾
    淨泥土及成品利用外回填，每立方米以新台幣壹佰元折換造
    價費，其範圍以本地段5791平方公尺內，除農舍部分外，承
    包商應負責整平恢復原編同使用。」。又於同年12月1日訂
    立協議書，約定：「除依工程施工委由承包商，依圖施工外
    ，施工期間有多餘之砂礫，同意由承包商全權處理，地主不
    得加以干涉，……」，有該二紙協議書附卷可憑。證人丁○○於原審法院證稱：上開二紙協議書是否伊簽名蓋章，已忘
    記了。伊弟弟丙○○有參與。農舍興建是由伊或伊弟弟決定
    已忘了。不清楚伊弟弟有無收到剩餘土方之20幾萬元。伊委
    託被告己○○蓋農舍之前，即看過上開二紙協議書。伊家離
    興建農舍工地應該不到一公里，施工期間伊沒有到工地等語
    。證人即丁○○之弟丙○○於本院證稱：上開二紙協議書之
    簽訂，伊有參與，是在伊姊姊家裡簽的。第一分協議書只是
    想要一個白紙黑字而已。開挖時，現場有圍起來，無法進去
    ，而且伊從事旅遊業，常常出國。伊不知道有開挖，伊看不
    懂有無超挖。在簽上開二份協議書後，伊有收二十萬元。目
    的是如果工程整地有發生損害時來賠償。如果沒有發生損害
    ，就當工程款一部分等語。本院詳細審酌上開二份協議書內
    容，及受委託為丁○○興建農舍之被告己○○竟事先給付二
    十萬元予地主之弟丙○○；及丁○○住居於系爭農地不到一
    公里遠處，於施工期間，竟均未至工地現場查看。且對於上
    開二分協議書之簽訂，均諉為不知等情，認本件被告己○○
    與地主丁○○、丁○○之弟丙○○間，係假農舍興建為名，
    行出賣系爭農地之砂石之實。因此證人丁○○證稱未同意被
    告己○○挖取土石，顯與事實不符。被告己○○僱用乙○○
    、陳子偉等人挖取土石，既經地主丁○○、丁○○之弟丙○○同意，則被告己○○挖取土石之行為，並非竊盜犯行。另
    被告己○○雖於警詢及檢察官詢問時，承認未經丁○○之同
    意，盜挖土石云云，但己○○上開供詞，並無證據證明與事
    實相符，自不能做為犯罪之證據。此外依卷內之證據，並不
    能使本院得有被告有本案竊盜犯行之心證，被告己○○之竊
    盜犯行，不能證明。原審未予詳查，對被告己○○論處罪刑
    ，其認事嫌有未洽。被告己○○上訴否認犯罪，指摘原審判
    決不當，其上訴為有理由，應由本院將原審判決撤銷，並為
    無罪之諭知。
貳、被告乙○○、戊○○部分：
一、公訴意旨略以：被告乙○○、戊○○2 人與被告己○○有竊
    盜之犯意聯絡，分別自93年12月5 日、同年月15日起，以每
    日1 萬元之代價（含挖土機使用費），受雇於被告己○○，
    在上開工程範圍內之基地駕駛挖土機挖取砂石後，由被告己○○所雇用之砂石車載走，以每日30至40車次，每1 車次裝
    填14立方公尺砂石，將盜採之砂石載運至設於銅鑼鄉福興村
    中平橋下之「元昌砂石場」，以每立方公尺200 元之代價售
    與「元昌砂石場」，上開砂石車於回程時，以砂石車載運泥
    土回填至上開基地內，計至93年12月22日止，開挖砂石販售
    之範圍為長50公尺、寬35公尺、深約4 公尺，超挖土石約
    6342立方公尺。嗣於93年12月22日9 時50分許，在上開基地
    內，為警偕同苗栗縣政府人員會勘後而查獲等語。因認被告
    乙○○與戊○○涉有刑法第321 條第1 項第4 款之加重竊盜
    罪嫌。
二、原審法院以：(一)被告乙○○、戊○○固不否認，受雇於被告
    己○○，而在上開地點駕駛挖土機挖取砂石供砂石車載走，
    亦知該等砂石係出售他人，開挖期間有苗栗縣政府人員到場
    制止等情，惟堅決否認有竊盜犯行，均辯稱係高展開發工程
    有限公司（下稱高展公司）之員工，經公司老闆指派到現場
    工作，在工地須聽工地主任即被告己○○指揮工作，公司老
    闆說是合法，被告己○○也說是合法，縣政府人員制止後，
    有問被告己○○，他說沒關係繼續挖等語。(二)被告乙○○、
    戊○○駕駛挖土機挖取砂石之土地，係私人所有之農地，而
    非河川公有地，是被告乙○○、戊○○2人主觀上有無不法
    所有之意圖，應以該2人是否知悉所挖取之砂石未經地主即
    丁○○同意，被告乙○○、戊○○駕駛挖土機挖取砂石期間
    ，苗栗縣政府人員雖有到場制止，惟土地所有權人丁○○從
    未到場制止，被告己○○亦未告知超挖砂石部分未經地主同
    意，被告己○○於偵查中具結證稱：沒有跟乙○○、戊○○
    講未經地主同意，他們沒有問地主同不同意等語（見4589號
    偵查卷第75頁），是尚難認被告乙○○、戊○○2人，業已
    知悉地主丁○○未同意被告己○○超挖砂石出售。又僱請被
    告乙○○、戊○○2人從事挖土機工作之被告己○○，係向
    土地所有權人丁○○承包興建農舍之人，被告乙○○、戊○○2人認其為工地主任，主觀上當認工地主任所指示施作之
    工作業經土地所有權人同意，被告乙○○、戊○○2人依其
    指示在工地現場內駕駛挖土機施工，實難苛責被告乙○○、
    戊○○2人，需再向土地所有權人確認是否同意挖取砂石。
    (三)被告乙○○、戊○○駕駛挖土機之施工現場雖有懸掛「苗
    栗縣政府建造執照」之告示牌（見第4589號偵查卷第34頁）
    ，然該告示牌並無顯示挖取地下室之範圍。又被告乙○○、
    戊○○在案發現場駕駛挖土機挖取砂石期間，有縣政府人員
    張國興到場制止，然縣政府人員到場制止之原因甚多，可能
    因施工過程違反相關行政法規而遭制止，到場之人員既未告
    知所挖取之砂石未經土地所有權人同意，亦難因此即認被告
    乙○○、戊○○主觀上具有不法所有之意圖。另被告己○○
    雖有告知挖取之砂石欲販賣與他人，且僱請砂石車運出砂石
    後，又運回砂土回填，惟此係工地主任被告己○○所指示之
    施工方法，而該砂石係地主自行販售，或地主有無同意己○○將砂石挖出販賣，係被告己○○與地主間之約定，實難因
    此即推認被告乙○○、戊○○2人，應知悉被告己○○未得
    土地所有權人丁○○之同意。認本件就被告乙○○、戊○○
    部分，既無證據足證被告乙○○、戊○○二人主觀上具有不
    法所有之意圖，認被告乙○○、戊○○之犯行尚屬不能證明
    ，應為無罪之諭知，認事並無違誤。且本院亦認被告己○○
    事先係經地主丁○○同意，才僱工挖取土石，己○○並無竊
    盜犯行。則受僱於己○○駕駛挖土機挖取土石之乙○○、戊○○二人，自亦不成立竊盜犯行。檢察官上訴指摘原審判決
    認事不當，其上訴為無理由，應予駁回。
據上論斷，應依刑事訴訟法第368條、第369條第1項前段、第364
條、第301條第1項，判決如主文。
本案經檢察官甲○○到庭執行職務。
中    華    民    國    95    年    10   月   18      日
            刑事第九庭  審判長法  官  陳  筱  珮
                              法  官  康  應  龍
                              法  官  趙  春  碧
上列正本證明與原本無異。
不得上訴。
                              書記官  胡  美  娟
中    華    民    國    95    年    10  月  20        日
                                                      Ａ


司法院資訊處製作；財團法人民間司法改革基金會備份。
